【裁判字號】    89,易,2254
【裁判日期】    900629
【裁判案由】    偽造文書
【裁判全文】
臺灣高雄地方法院刑事判決                        八十九年度易字第二二五四號
    公  訴  人  臺灣高雄地方法院檢察署檢察官
    被      告  丙○○
    被      告  乙○○
右被告因偽造文書案件，經檢察官提起公訴（八十九年度偵續一字三四號），本院判
決如左：
    主  文
丙○○、乙○○共同明知為不實之事項，而使公務員登載於職務上所掌之公文書，足
以生損害於公眾及他人，各處拘役肆拾日，如易科罰金，以參佰元折算壹日。
    事  實
一、丙○○乃首業建設股份有限公司（下稱首業公司）之負責人，乙○○則為首業公
    司之總經理，二人於民國八十五年四月十五日，與甲○○就台中縣大雅鄉○○○
    段地號五六—三八、五六—三九、五六—四０、五六—四一共四筆土地及其上建
    物簽訂合作興建契約，雙方為求貸款方便，乃將上開土地信託登記予乙○○、上
    開建物信託登記予首業公司，且為便於甲○○調度資金及保障甲○○之權益，乃
    由甲○○保管首業公司印鑑章三枚及印鑑證明，詎丙○○、乙○○二人竟基於使
    公務員登載不實之犯意聯絡，明知首業公司印鑑仍在甲○○保管中，仍於同年十
    月三日，以印鑑遺失為由而向高雄市政府建設局申請變更首業公司暨負責人印鑑
    ，使承辦之公務人員將此不實事項登載於其職務上所掌之公文書上，足以生損害
    於建設局對於公司印鑑管理之正確性及印鑑保管人甲○○。
二、案經甲○○訴由臺灣高雄地方法院檢察署檢察官偵查起訴。
    理  由
一、訊據被告丙○○、乙○○二人固不諱言各擔任首業公司之負責人、總經理，於八
    十五年四月十五日，與告訴人甲○○上開土地、建物簽訂合作繼續興建契約，將
    上開土地信託登記予乙○○、建物信託登記予首業公司，且將首業公司印鑑章三
    枚及印鑑證明交由告訴人保管，後於同年十月三日，二人以遺失印鑑為由，向高
    雄市政府建設局辦理印鑑變更之事實，惟均矢口否認有何偽造文書犯行，辯稱：
    因新營工地須公司印鑑章辦理過戶，遂向告訴人索取公司印鑑，然告訴人稱印鑑
    已遺失，遂請領變更印鑑云云。經查：右揭事實業據告訴人甲○○於偵查、本院
    審理中指訴綦詳，又被告二人與告訴人合作之初，即約定台中工地所需資金均由
    告訴人以首業公司支票調度之情，為被告乙○○於本院審理中供稱：當時均由告
    訴人代為開支票調現，故將印鑑章交給告訴人保管等語在卷，證人戊○○亦於本
    院審理中證稱：告訴人曾透過代書拿首業公司之不動產前來借款，不動產分別位
    在新營及台中縣大雅鄉，所有金錢均由告訴人處理，首業公司支票亦由告訴人或
    會計小姐拿來，被告二人僅前來簽契約書，告訴人稱首業公司之金錢均由其處理
    ，故其均將金錢交給告訴人等語屬實，並有合作興建契約附卷可按，如首業公司
    印鑑確有遺失情事，當造成告訴人調度資金之困難，告訴人實無不將遺失情事告
    知被告二人之理，足認首業公司印鑑章自始均在告訴人保管中而無遺失情事，則
    被告二人依告訴人實有賴首業公司印鑑調度資金惟自始未曾告知公司印鑑章遺失
    之情，顯已可確知首業公司印鑑仍在告訴人保管中而未遺失，其二人於知悉印鑑
    並無遺失情事下，仍以遺失為由申請辦理印鑑變更，則其等主觀上有使公務員登
    載不實之犯意甚明。再首業公司之支票自八十五年九月間起開始有跳票情形，借
    款人戊○○向告訴人詢問此事時，告訴人稱首業公司之人已不見蹤影，其無辦法
    解決，至同年九月底十月初首業公司之人方出面表示欲解決此事等情，為證人戊○○證述在卷，足徵被告二人所稱當時已因財務問題與告訴人交惡等語非虛，而
    首業公司所興建之台南縣後壁鄉○○○段建物，自八十五年十一月間起，已陸續
    完成第一次所有權登記及移轉過戶手續，有土地、建築改良物登記簿影本附卷可
    稽，衡之八十五年九月底十月初時被告二人因財務問題與告訴人交惡之情及首業
    公司台南工地開始為所有權登記之時與被告二人申辦印鑑變更之時僅相隔一個月
    等情，顯見被告二人辯稱乃因台南工地辦理所有權登記在即，向告訴人索取印鑑
    無著而申辦印鑑變更等語，尚可採信，惟此並不影響二人前開使公務員登載不實
    犯行之成立。此外，並有高雄市政府建設局八十六年三月二十六日高市建設二字
    第０八六０五三三六二００號函暨所附之資料附卷可稽，本件事證明確，被告二
    人犯行已堪認定，應依法論科。
二、核被告二人明知首業公司暨負責人印鑑章均仍在告訴人甲○○保管中，仍以遺失
    為由向高雄市政府建設局申請辦理印鑑變更，足以生損害於公務機關對於公司印
    鑑管理之正確性所為，均係犯刑法刑法第二百十四條之使公務員登載不實罪，公
    訴人認其二人上開所為已有行使使公務員登載不實文書之犯行，顯有誤會。再被
    告二人間就上開犯行，有犯意之聯絡及行為之分擔，均為共同正犯。爰審酌被告
    二人係於向告訴人索取公司印鑑章無著，為保障台南工地購買戶權益而為此犯行
    ，及其二人之犯罪手段、犯罪後態度等一切情狀，各酌情量處如主文所示之刑。
    又被告二人於犯罪後，刑法第四十一條於九十年一月四日修正，並於同月十日公
    布、十二日施行，有關易科罰金部分，範圍擴大為最重本刑五年以下有期徒刑之
    罪，惟與被告二人所犯之罪比較後並不影響，依刑法第二條第一項前段之規定，
    應適用裁判時之刑法第四十一條第一項規定，並諭知易科罰金之折算標準。
三、公訴人另以被告二人於八十五年十月十一日將首業公司股份權利轉讓予丁○○處
    理，於八十六年一月十日，未經甲○○同意而擅自將前開土地及未完工之建物轉
    讓予戊○○、丁○○，且於取得價金即避不見面，認被告二人此部分涉有詐欺犯
    行而移送併案審理之八十九年度偵字第一四一０四號部分，經查：被告二人係於
    八十五年四月十五日，與告訴人甲○○就上開土地、建物訂立合作興建契約之情
    ，業如前述，又告訴人當初係以九千萬元之價格買下上開土地、建物一節，為告
    訴人自承在卷，且載明於雙方簽立之合作興建契約中，再告訴人與被告二人係因
    辦理貸款事宜認識，且告訴人曾為首業公司之新營工地辦理貸款等節，則為證人
    戊○○於本院審理中證稱：「吳專門在幫人辦貸款，之前台南的案子被告是跟別
    家貸，沒有貸出來，後來是吳幫他們向彰銀貸的，我聽說他們是透過辦貸款而認
    識的」等語明確，告訴人於與被告二人合作興建台中縣大雅鄉○○○段房地前，
    既曾為被告二人辦理新營工地之貸款，則其對於首業公司財務狀況實無諉為不知
    之理，況其所持以投資之土地建物金額高達九千萬元，價值甚鉅，為避免血本無
    歸，當會對合作對象之資力詳加評估，則告訴人於知悉首業公司財務狀況，且詳
    加評估與首業公司合作興建之風險後，仍決定與被告二人簽約興建台中縣大雅鄉
    ○○○段土地建物，何來受詐騙之有？至被告二人於雙方合作之後，因故將首業
    公司股份權利轉讓他人，並與他人就上開土地、建物簽立合約，則應僅屬民事上
    之債務不履行問題。從而本院認移送併案審理部分實與前揭論罪科刑之部分並無
    何牽連犯之裁判上一罪關係，自應退回由檢察官另行偵辦。
據上論斷，應依刑事訴訟法第二百九十九條第一項前段，刑法第二條第一項前段、第
二十八條、第二百十四條、第四十一條第一項，罰金罰鍰提高標準條例第一條前段、
第二條，判決如主文。
中      華      民      國      九十    年      六      月    二十九    日
                                  臺灣高雄地方法院刑事第一庭
                                          法  官  黃  悅  璇
右正本證明與原本無異。
如不服本判決，應於判決送達後十日內，向本院提出上訴狀。
                                          書記官  沈      蘊
中     華     民     國       九十      年      七      月      二      日
附錄法條：
刑法第二百一十四條
明知為不實之事項，而使公務員登載於職務上所掌之公文書，足以生損害於公眾或他
人者，處三年以下有期徒刑、拘役或五百元以下罰金。


司法院資訊處製作；財團法人民間司法改革基金會備份。
